臺灣高等法院刑事裁定
110年度毒抗字第51號
抗  告  人  
即  被  告  姜東佑



                    （現於法務部○○○○○○○○執行強制戒治中）
上列抗告人即被告因聲請施以強制戒治案件，不服臺灣桃園地方
法院109年度毒聲字第757號，中華民國109年12月25日裁定，提
起抗告，本院裁定如下：
    主  文
抗告駁回。 
    理  由
一、原裁定意旨略以：抗告人即被告甲○○（下稱抗告人）因施用
    第二級毒品案件，經臺灣桃園地方法院（下稱桃園地院）以
    109年度毒聲字第334號裁定令入勒戒處所執行觀察、勒戒確
    定，並於入勒戒處所執行後，經法務部○○○○○○○○（下稱新店
    戒治所）附勒戒所評估認有繼續施用毒品之傾向等情，有上
    開裁定書、本院被告前案紀錄表、新店戒治所附勒戒所有無
    繼續施用毒品傾向證明書、有無繼續施用毒品傾向評估標準
    紀錄表各1份在卷可稽。爰依毒品危害防制條例第20條第2項
    規定，裁定令入戒治處所施以強制戒治，其期間為6個月以
    上，至無繼續強制戒治之必要為止，但最長期間不得逾1年
    等語。
二、抗告意旨略以：抗告人本因另案在桃園監獄服刑中，刑期總
    共為有期徒刑3年6月，若觀察勒戒完後還要再服刑約3年時
    間才會重獲自由，本件在心理評估上，心理醫生都是以前科
    毒品案來加成分數，而本件施用毒品犯行，與他案施用毒品
    犯行均為民國109年間所犯，修法後其一經裁定觀察勒戒，
    其餘3件被判刑確定，心理評估醫生將他案3罪作為前科分數
    加計30分，請法院調查有無施用毒品傾向之認定是否過於草
    率云云。
三、按觀察、勒戒後，檢察官或少年法院（地方法院少年法庭）
    依據勒戒處所之陳報，認受觀察、勒戒人無繼續施用毒品傾
    向者，應即釋放，並為不起訴之處分或不付審理之裁定；認
    受觀察、勒戒人有繼續施用毒品傾向者，檢察官應聲請法院
    裁定或由少年法院（地方法院少年法庭）裁定令入戒治處所
    強制戒治，其期間為6個月以上，至無繼續強制戒治之必要
    為止，但最長不得逾1年，毒品危害防制條例第20條第2項定
    有明文。次按有無繼續施用毒品傾向之評估標準，並非完全
    以受勒戒人勒戒後之結果為準，勒戒前之各種情況仍應作為
    評估之依據。而依勒戒處所評分說明手冊規定，係以前科紀
    錄與行為表現、臨床評估、社會穩定度三項合併計算分數，
    每一大項皆有靜態因子與動態因子，先以靜態因子分數評分
    ，靜態因子分數總分在60分（含）以上為「有繼續施用毒品
    傾向」：60分以下，與動態因子分數相加，如果總分在60分
    （含）以上，為「有繼續施用毒品傾向」。是有無「繼續施
    用毒品傾向」，係依具體個案之臨床實務及相關事證等情綜
    合判定，有其相當之專業依據及標準，且涉及專門醫學，又
    衡酌強制戒治之目的，係為協助施用毒品者戒斷毒品之心癮
    及身癮，所為之一種保安處分類型，而該評估標準係適用於
    每一位受觀察、勒戒處分之人，具一致性、普遍性及客觀性
    ，綜合判斷之結果，倘其評估由形式上觀察並無擅斷或濫權
    等明顯不當情事，法院宜予尊重。
四、經查，抗告人因施用第二級毒品案件，經桃園地院以109年
    度毒聲字第334號裁定送觀察、勒戒後，經新店戒治所附勒
    戒所評斷其有無繼續施用毒品傾向之結果，認其⒈前科紀錄
    與行為表現部分合計為76分（毒品犯罪相關司法紀錄「有，
    6筆」計60分；首次毒品犯罪年齡為「20歲以下」計10分；
    其他犯罪相關紀錄「有，3筆」計6分；入所時尿液毒品檢驗
    為「無藥物毒品反應」計0分；所內行為表現計0分）、⒉臨
    床評估部分合計為39分（多重毒品濫用為「有，種類：海洛
    因、安非他命」計10分；合法物質濫用為「有，種類：菸、
    酒」計4分；使用方式為「無注射使用」計0分；使用年數為
    「超過1年」計10分；精神疾病共病〈含反社會人格〉為「有
    ，思覺失調症」計10分；臨床綜合評估〈含病識感、動機、
    態度、就醫意願〉評定為「偏重」計5分）、⒊社會穩定度部
    分合計為2分（工作為「兼職工作-粗工」計2分；家人藥物
    濫用為「無」計0分；入所後家人是否訪視為「有，1次」計
    0分，出所後是否與家人同住為「是」計0分）。以上⒈至⒊總
    分合計117分（靜態因子102分，動態因子15分），綜合判斷
    其有繼續施用毒品之傾向，有新店戒治所附勒戒所有無繼續
    施用毒品傾向證明書、有無繼續施用毒品傾向評估標準紀錄
    表各1份附卷可憑。而卷內記載之結果，係該所相關專業知
    識經驗人士，在抗告人執行觀察、勒戒期間依本職學識評估
    之前科紀錄與行為表現、臨床評估、社會穩定度等項所為之
    綜合判斷，具有科學驗證所得之結論，自得憑以判斷有無繼
    續施用毒品傾向之證明，則該勒戒處所綜合評分者依個案臨
    床實務及具體事證，判定為「有繼續施用毒品傾向」，依諸
    前揭說明，尚無不合，且由形式上觀察，並無擅斷或濫權等
    明顯不當之情事，法院即宜予尊重其行政職權之行使及專業
    之判斷。是以，本件抗告人前經桃園地院裁定令入勒戒處所
    施以觀察、勒戒後，既經專業評估有繼續施用毒品傾向，自
    有依法再施以強制戒治之必要。抗告人逕執前詞置辯，自不
    足採。
五、綜上所述，抗告人既經評估認定有繼續施用毒品之傾向，桃
    園地院以109年毒聲字第757號裁定令入戒治處所施以強制戒
    治，其期間為6個月以上，至無繼續戒治之必要為止，但最
    長不得逾1年，於法有據。本件抗告為無理由，應予駁回。
據上論斷，應依刑事訴訟法第412條，裁定如主文。
中　　華　　民　　國　　110 　年　　1 　　月　　19　　日
                  刑事第四庭  審判長法　官  陳筱珮
                                    法　官  吳元曜
                                    法　官  羅郁婷
以上正本證明與原本無異。
不得再抗告。
                                    書記官  蔡易霖
中　　華　　民　　國　　110 　年　　1 　　月　　19　　日